臺灣板橋地方法院刑事判決　　　　　　　　　　　　　九十一年度訴字第七八四號
　　公　訴　人　臺灣板橋地方法院檢察署檢察官
　　被　　　告　巳○○
右列被告因偽造文書等案件，經檢察官提起公訴（九十年度偵字第一四三七三號），
本院判決如左：
    主  文
巳○○共同連續行使偽造私文書，足以生損害於他人，處有期徒刑壹年貳月。
    事  實
一、戊○○（同案被告，通緝中）、巳○○原係夫妻，先後於民國（下同）八十七年
    九月二十日、八十八年六月二十五日起，共同在臺北縣新莊市○○街一四六巷十
    八號四樓住處，召集互助會兩會：第一會每月會款為新台幣（下同）一萬元，每
    月二十日開標，連同會首共有四十六會；第二會每月會款為一萬元，約定於每月
    之二十五日開標，連同會首共三十二會。其間戊○○、巳○○二人因財務困難，
    竟連續在前開處所，於辦理互助會投標事務之際，連續利用會員未集合共同到場
    標會之機會，連續九次偽造第一會會員「癸○○、莊有、酉○○、寅○○（原名
    徐鞏軒）」等人之名義，以三千元不等之金額參與投標；就第二會連續七次各以
    四千元不等之標金偽造會員寅○○、未○、丁○○、Ａ○、呂桂子等人之名義投
    標；而多次偽造該等依習慣足以表示其參與互助會投標標取會款用意證明之準私
    文書（該等標單並未載明「標單」二字，且未扣案，標單「含偽造之署押」用畢
    隨即丟棄，是否存在不明），並於各次提出行使參與競標，足以生損害於告訴人
    翁月桃等人及該組互助會其餘尚未標取會款之活會會員，俟其於各次冒名得標後
    ，持偽造之標單依序向不知情之活會會員各收取扣除標單所載標息之活會會款，
    致該互助會當時尚未標取會款之活會會員等人均陷於錯誤，而如數交付如附表所
    示會款共計一千一百二十六萬一千八百元予巳○○、戊○○，兩人得款後朋分花
    用殆盡，迨九十年五月二十日時，第一起互助會剩六會時，尚有十六人未標，第
    二起互助會剩九會時，尚有十七人未標，戊○○、巳○○無故停標宣布倒會，逃
    匿無蹤，其他會員至此始知受騙，並發覺冒標之情。
二、案經告訴人翁月桃、酉○○、庚○○、宇○○、己○○、卯○○、午○○、寅○○、丑○○、丁○○、子○○、天○○、癸○○、辛○○、甲○○、未○、乙○○、丙○○、Ａ○、辰○○、Ｂ○○、壬○○、黃○○、戌○○、申○○、宙○○、亥○○、地○○等訴請台灣板橋地方法院檢察署檢察官偵查起訴。
    理  由
一、訊據被告巳○○對於偽造會員名義投標詐欺倒會等犯行坦承不諱，被告戊○○於
    偵查中自承「（一萬元的會有人冒名偷標是哪八會？）現在有印象的有莊有、癸○○、酉○○、寅○○，其餘的忘記了，大部分都以三千元標的。」偷標時有其
    他會腳在場競標，所以有寫標單，標單是我寫的」「（二萬元的會有幾會是偷標
    的？）是徐鞏軒、未○、丁○○、Ａ○、呂桂子、其餘忘記了，都以四千元偷標
    的」，對於偷標時被告二人是否都知情，則均回答「知道」（均見九十年偵字第
    一四三七三號偵卷第六十七頁），而被告呂美月於本院首次審理時表示「之前被
    倒會」「財務週轉不過來」「切結書確實是我簽立的」等語。被告二人自偵查起
    至審判時均無法提供確實倒會會員之年籍及聯絡方式，以供查證，其辯稱是被他
    人倒會云云，顯非事實。況且被告自承有偷標冒標情事，惟對於被倒幾會、金額
    多少、何時開始冒標等，均未有記錄及陳稱忘記等語，被告等二人既分別擔任會
    首及主持標會、收取交付會款等事宜，對於會員之信用及經濟狀況，應知之甚詳
    ，其既遭會員倒會之際，竟未積極謀求催討會款等相關手續，或者收取其他死會
    會員之會款轉交其他得標會員之補救措施，被告等二人竟捨此不為，而繼續進行
    開標、收取會款等行為，其顯然有連續以詐術欺騙包括告訴人及其他會員，使其
    陷於錯誤繼續交付會款之行為，顯然惡意以他人之會款挪移當作自身週轉使用，
    其詐欺之犯行，彰彰可顯。再查，上開互助會之會務係由被告二人主持，會單並
    係被告戊○○所填製，被告巳○○知之甚詳，被告二人均曾親往會員家中或在住
    處收取會款，業據告訴人玄○○○、天○○、Ａ○、李賴秀英等人分別於偵查或
    本院訊問時到庭指證明確，是被告巳○○與戊○○，於冒標及收取會款當時應有
    犯意聯絡及行為分擔，且據告訴人翁月桃、酉○○、庚○○、宇○○、己○○、
    卯○○、午○○、寅○○、丑○○、丁○○、子○○、天○○、癸○○、辛○○
    、甲○○、未○、乙○○、丙○○、Ａ○、辰○○、Ｂ○○、壬○○、黃○○、
    戌○○、申○○、宙○○、亥○○、地○○等指陳歷歷，並有互助會單二份、債
    權人會議通知函、債務協議清償切結書附卷可稽，本件事證已臻明確，被告二人
    之犯行，已堪認定，應依法論科。
二、查本案之互助會標單均需署名並載明標息之一定金額，且被告巳○○與戊○○二
    人冒標時亦皆由其等簽署被冒標者姓名之事實，此據告訴人等人於偵查及審理中
    陳述在卷，而按民間互助會之標單，僅寫有一定金額及標會者之署押，如單從該
    記載內容上之形式觀之，尚無法瞭解其為何種用意之證明，而必須依據會員間標
    會之習慣，始足以表示該一定金額即為標取會款之利息，該姓名即為標取會款之
    會員，是偽造標單，應認為係偽造刑法第二百二十條第一項以文書論之私文書（
    最高法院七十四年度臺上字第五六一二號判決及同院八十二年度臺上字第二一七
    號判決意旨參照），是核被告巳○○意圖為自己不法之所有，假冒會員之署押，
    偽造依習慣表示投標會款、上載一定標息金額之標單，持向參與本件合會之會員
    行使，而冒標詐取活會會員會款，足生損害於該合會會員，所為核係犯刑法第二
    百十六條、第二百二十條第一項、第二百十條之行使偽造（準）私文書罪，及同
    法第三百三十九條第一項之詐欺取財罪。被告巳○○與戊○○二人對於前開犯罪
    之實施，有犯意之聯絡及行為之分擔，俱為共同正犯。其所為之偽造署押之行為
    ，為偽造（準）私文書之部分行為，且偽造（準）私文書之低度行為，復為行使
    偽造（準）私文書之高度行為所吸收，皆不另論罪。被告巳○○所為上開各次之
    冒標詐欺取財犯行，皆係同時向多數之活會會員詐取會款，其各個冒標詐欺及誆
    稱有人得標詐欺之犯行，均同時侵害多數人之財產法益，屬一行為觸犯數名之想
    像競合犯，均應從一詐欺取財罪處斷。被告巳○○先後多次行使偽造（準）私文
    書及詐欺取財犯行，時間緊接，所犯係犯罪構成要件相同之罪名，顯係基於概括
    犯意反覆實施，均屬連續犯，亦皆依連續犯之規定，各論以一罪，並依法加重其
    刑。而被告行使偽造（準）私文書罪與詐欺取財罪二罪間，有方法結果之牽連關
    係，應從一重之行使偽造（準）私文書罪處斷。爰審酌被告之素行狀況，與其犯
    罪動機、手段、詐騙之金額、犯罪後態度不佳仍飾詞否認犯行，及倒會時間已長
    達近四年餘尚未賠償被害人款項等一切情狀，量處如主文所示之刑。至被告巳○○及戊○○二人所偽造之標單及其上之署押，因該等標單業已丟失，此據被告巳
    ○○於本院審理時陳明在卷，顯均已滅失而不存在，自無從再予宣告沒收，附此
    敘明。
三、被告戊○○部分，待通緝到案後再行結案。
據上論斷，應依刑事訴訟法第二百九十九條第一項前段，刑法第二條第一項前段、第
二十八條、第五十六條、第二百十六條、第二百二十條第一項、第二百十條、第三百
三十九條第一項、第五十五條，罰金罰鍰提高標準條例第一條前段，判決如主文。
本案經檢察官洪清秀到庭執行職務。
中      華      民      國      九十一      年      八    月    十四    日
              臺灣板橋地方法院刑事第三庭
                                            法  官  張瑜鳳
右正本證明與原本無異。
如不服本判決，應於判決送達後十日內，向本院提出上訴狀。
                                            書記官  陳昭綾
中      華      民      國      九十一      年      八    月    二十    日
附表：金額共計一千一百二十六萬一千八百元。
┌─┬───────────────┬──────────┬──────┐
│編│被詐金額（新台幣）            │姓名                │備註        │
│號│                              │                    │            │
├─┼───────────────┼──────────┼──────┤
│1 │一百一十七萬六千元            │未○                │            │
├─┼───────────────┼──────────┼──────┤
│2 │一百零七萬八千六百元          │天○○              │            │
├─┼───────────────┼──────────┼──────┤
│3 │一百一十二萬八千六百元        │癸○○              │            │
├─┼───────────────┼──────────┼──────┤
│4 │六十三萬六千六百元            │劉月英              │            │
├─┼───────────────┼──────────┼──────┤
│5 │七十八萬五千三百元            │翁月桃              │            │
├─┼───────────────┼──────────┼──────┤
│6 │六十二萬五千三百元            │辛○○              │            │
├─┼───────────────┼──────────┼──────┤
│7 │六十三萬六千六百元            │亥○○              │            │
├─┼───────────────┼──────────┼──────┤
│8 │七十八萬五千三百元            │丙○○              │            │
├─┼───────────────┼──────────┼──────┤
│9 │三十九萬二千元                │酉○○              │            │
├─┼───────────────┼──────────┼──────┤
│10│四十四萬二千元                │甲○○              │            │
├─┼───────────────┼──────────┼──────┤
│11│四十四萬二千元                │辰○○              │            │
├─┼───────────────┼──────────┼──────┤
│12│四十四萬二千元                │Ａ○                │            │
├─┼───────────────┼──────────┼──────┤
│13│四十四萬二千元                │吳明思              │            │
├─┼───────────────┼──────────┼──────┤
│14│三十八萬二千元                │丁○○              │            │
├─┼───────────────┼──────────┼──────┤
│15│四十四萬二千元                │庚○○              │            │
├─┼───────────────┼──────────┼──────┤
│16│三十四三千三百元              │陳碧棉              │            │
├─┼───────────────┼──────────┼──────┤
│17│二十六萬五千三百元            │劉敏男              │            │
├─┼───────────────┼──────────┼──────┤
│18│二十九萬三千三百元            │地○○              │            │
├─┼───────────────┼──────────┼──────┤
│19│二十九萬三千三百元            │陳梅宜              │            │
├─┼───────────────┼──────────┼──────┤
│20│一十七萬一千元                │卯○○              │            │
├─┼───────────────┼──────────┼──────┤
│21│一十四萬九千三百元            │巫玉琴              │            │
└─┴───────────────┴──────────┴──────┘
附錄本案所犯法條全文
中華民國刑法第二百一十條
(偽造變造私文書罪)
偽造、變造私文書，足以生損害於公眾或他人者，處五年以下有期徒刑。
中華民國刑法第二百一十六條
(行使偽造變造或登載不實之文書罪)
行使第二百十條至第二百十五條之文書者，依偽造、變造文書或登載不實
事項或使登載不實事項之規定處斷。
中華民國刑法第三百三十九條
(普通詐欺罪)
意圖為自己或第三人不法之所有，以詐術使人將本人或第三人之物交付者
，處五年以下有期徒刑、拘役或科或併科一千元以下罰金。
以前項方法得財產上不法之利益或使第三人得之者，亦同。
前二項之未遂犯罰之。
